【裁判字號】    92,上易,3022
【裁判日期】    921119
【裁判案由】    竊盜
【裁判全文】
臺灣高等法院刑事判決                          九十二年度上易字第三０二二號
    上  訴  人  臺灣新竹地方法院檢察署檢察官
    被      告  甲○○
右上訴人，因被告竊盜案件，不服台灣新竹地方法院，九十二年度易字第九二號，中
華民國九十二年九月十五日第一審判決（起訴案號：台灣新竹地方法院檢察署九十一
年度偵字第六一六九號），提起上訴，本院判決如左：
    主  文
上訴駁回。
    理  由
一、公訴意旨略以：被告甲○○意圖為自己不法之所有，於民國九十一年九月一日二
    十一時前某時點（詳細時間無從認定），侵入桃園縣楊梅鎮○○路二四四號之乙
    ○○住處（侵入住宅部分未據告訴），竊取乙○○所有之摩托羅拉Ｔ一九一型行
    動電話（序號：000000000000000號）一支及新台幣（下同）六
    百元（舊鈔一百元五張、十元十張）等物。其於竊得摩托羅拉Ｔ一九一型行動電
    話後，即申請0000000000號門號使用，嗣經桃園縣警察局楊梅分局依
    行動電話序號調閱通聯紀錄，查察發現使用人為甲○○，前往其住處查獲上情，
    並扣得摩托羅拉Ｔ一九一型行動電話及六百元紙鈔等物，因認被告涉犯刑法第三
    百二十條第一項竊盜罪嫌等語。
二、按事實之認定，應憑證據，如未能發現相當證據，或證據不足以證明，自不能以
    推測或擬制之方法，為裁判基礎（最高法院四十年臺上字第八六號判例參照）；
    認定不利於被告之事實，須依積極證據，苟積極證據不足為不利於被告之事實認
    定時，即應為有利於被告之認定，更不必有何有利之證據（最高法院三十年上字
    第八一六號判例參照）；且認定犯罪事實，所憑之證據，無論直接或間接證據，
    其為訴訟上之證明，須於通常一般之人均不致有所懷疑，而得確信其為真實之程
    序者，始得據之為有罪之認定，倘其證明尚未達到此一程度，而有合理性懷疑之
    存在時，即無從為有罪之認定（最高法院七十六年台上字第四九八六號判例參照
    ）。
三、公訴人認被告甲○○涉犯刑法第三百二十條第一項竊盜罪嫌，係以被害人乙○○
    指述失竊情節，並有贓物認領保管單可稽，且被告所供稱：係綽號「金剛」之梁
    家榮所交付云云，已據證人梁家榮於偵訊中否認在卷，復有被告使用前揭行動電
    話之通聯記錄、前揭行動電話照片、經影印之舊鈔六百元可憑，為其論據。
四、訊據被告堅詞否認竊盜犯行，辯稱：查獲之摩托羅拉Ｔ一九一型行動電話及六百
    元紙鈔，係綽號「金剛」之梁家榮分別於九十一年九、十月間，先後二次所交付
    ，並非伊所竊取；伊交保之後質問梁家榮，梁家榮在彭金清、陳菁華面前承認害
    到伊，此足證明伊並未竊盜等語。經查：
（一）被告所辯上情，業據證人彭金清於原審調查中到院證述：「警察找被告說被告
      偷手機，被告就找梁家榮出來問，為何你拿的手機是贓物，當時我人與被告在
      一起在我家，梁家榮之後也到我家，他說手機是他偷的，並且說害到被告，在
      被告交保那天我有去載被告，這是隔天晚上的事情」等語（見原審卷九十二年
      三月十日訊問筆錄）、「那天有聽到手機的事情，被告交保那天我去載他，第
      二天證人梁家榮過來我家，有說電話是證人梁家榮拿給被告的，證人梁家榮說
      這支電話害到被告，也有提到電話是證人梁家榮給被告的」等語（見原審卷九
      十二年六月二十七日訊問筆錄）；再經證人陳菁華到院證述：「因為是被告告
      訴我電話是梁家榮拿給他的，我曾經幫梁家榮處理糾紛而認識梁家榮的，所以
      我就找出梁家榮來對質」、「被告交保的當天晚上在彭姓鄰居的家裡，他的名
      字第三個字叫「清」。在場人有被告、我、彭姓鄰居、梁家榮，另外還有幫我
      找梁家榮的兩個朋友。當時我直接問梁家榮『怎麼拿這支電話給被告用，有沒
      有跟被告講來源』他說『沒有跟被告講來源』，我說『現在發生事情了怎麼辦
      』，然後他說他會負責。講完之後大家就喝酒、聊天。我跟梁家榮的對話在場
      人都有聽見，不只是我問他而已，還有蠻多人問他。被告跟他比較不熟，之前
      是梁家榮拜託我去幫他處理一件他的竊盜案件，當時梁家榮佯稱是
      竊案地點叫我去拿回來，此後我就知道梁家榮本身專門在偷竊」、「這支手機
      確實是梁家榮給我小舅子的，是梁家榮直接跟我承認的，大家都有聽到，且當
      時在場之人梁家榮的朋友比較多」等語（見原審卷九十二年八月二十八日審理
      筆錄），上開二證人就梁家榮在彭金清住處承認交付查獲之行動電話、舊鈔予
      被告之情節，互核相符，是認被告上開所辯，應非虛妄。至證人梁家榮雖否認
      證人彭金清證述交付行動電話、舊鈔情節，惟查，證人梁家榮固不否認綽號為
      金剛，陪同被告前往典當紀念幣之事實，此有當票附於偵查卷足參，再者，證
      人梁家榮之
      據上開證人陳菁華證述在卷，是以證人梁家榮之證詞，難以採信。
（二）再查，被害人乙○○所有之摩托羅拉Ｔ一九一型行動電話（序號：00000
      0000000000號）一支舊鈔六百元及首飾遭竊之等事實，固據被害人
      乙○○、陳邱春雲於警訊、偵訊及原審審理中指述歷歷，又其領回摩托羅拉Ｔ
      一九一型行動電話、舊鈔六百元之情，亦有贓物認據可稽，惟遍觀被害人指述
      遭竊情節，均未明確指出本案被告即為竊賊，是依被害人之指述，尚無從認定
      被告確為竊取上開財物之竊賊。
（三）第查，被告使用摩托羅拉Ｔ一九一型行動電話及持有舊鈔六百元等事實，雖據
      被告所自認，並有行動電話之通聯記錄、照片、經影印之舊鈔六百元附卷可憑
      ，為此事證，充其量如有贓物之認識，只屬於收受贓物問題（贓物未經起訴）
      ，亦無足以此逕認定被告竊盜犯行。
（四）綜上事證，公訴人所指被害人之指述、被告使用摩托羅拉Ｔ一九一型行動電話
      及持有舊鈔六百元之事實狀態，均無足認定被告確有為本案竊盜犯行，且經證
      人彭金清、陳菁華到院為被告有利之證詞，縱證人梁家榮否認交付交付行動電
      話、舊鈔之情，惟尚不得執此為論處被告竊盜犯行之證據。此外復查無其他積
      極證據足認被告有竊盜之犯行，揆諸前揭說明，尚不能證明被告犯罪，原審為
      被告無罪之諭知。經核並無違誤。公訴人上訴意旨指證人彭金清、陳菁華證言
      不實，被告為警查獲時，既有多項贓物。告訴人請求上訴非無理由等情，指摘
      原判決不當。經查，證人彭金清、陳菁華就親自見聞事項在原審作證互核相符
      ，原審予以採信並無違誤，至於被告被查獲時持有贓物核屬涉嫌贓物罪範圍，
      應由檢察官另行偵辦，法院無從就竊盜罪變更起訴法條，判決附此敘明。
據上論斷，應依刑事訴訟法第三百六十八條，判決如主文。
本案經檢察官吳國南到庭執行職務。
中      華      民      國    九十二    年     十一     月     十九     日
                              臺灣高等法院刑事第十八庭
                                  審判長法  官  吳      敦
                                        法  官  劉  慧  芬
                                        法  官  吳  明  峰
右正本證明與原本無異。
不得上訴。
                                        書記官  李  華  安
中      華      民      國    九十二    年     十一     月     二十     日


司法院資訊處製作；財團法人民間司法改革基金會備份。
